【裁判字號】    89,重上更(四),281
【裁判日期】    900418
【裁判案由】    懲治走私條例
【裁判全文】
臺灣高等法院刑事判決                      八十九年度重上更(四)字第二八一號
    上  訴  人
    即  被  告  許安全
    選任辯護人  沙洪
右上訴人，因懲治走治條例案件，不服臺灣士林地方法院，八十六年度訴字第五九九
號，中華民國八十六年九月九日第一審判決（起訴案號：臺灣士林地方法院檢察署八
十六年度偵字第三九一三號）提起上訴，經判決後由最高法院第四次發回更審，本院
判決如左：
    主  文
原判決關於許安全部分撤銷。
許安全共同私運管制物品進口逾公告數額，處有期徒刑捌月，緩刑肆年。
    事  實
一、許安全為中華民國船舶「協順利」號漁船船長，夥同船員謝銘庚、陳志雄、邱忠
    義（以上三人均經原審判決有期徒刑八月，緩刑三年確定）共同基於私運管制物
    品進口之犯意聯絡，事先與不詳姓名之大陸籍船員聯繫，囑其載運大陸淪陷地區
    生產之畜產品至公海之約定地點為交易，聯繫妥當後，許安全乃於民國八十六年
    三月十九日十九時三十分許，向台北縣警察局磺港漁港派出所報關後即駕駛該船
    出海；同年月三十日晚上，航行至福建省深滬外海約三十浬處（即東經一一九．
    一Ｏ度、北緯二四．三Ｏ度）附近公海海面，與裝有大陸畜產品之不詳船名之大
    陸籍船舶會合，並基於與許安全共同犯意聯絡，許安全等人自該不詳船名之船舶
    上接運大陸淪陷地區生產之牛筋一萬四千公斤、牛肚九千三百二十公斤、牛睪丸
    二十七公斤之畜產品，合計完稅價格為新台幣（下同）一百二十六萬八千一百二
    十一元。嗣於八十六年四月五日中午十二時二十五分許，許安全等四人駕駛該船
    ，運返台北縣金山鄉磺港村磺港漁港（已進入台灣地區海域），準備卸貨時，旋
    即為警查獲，並扣得前開私運進口之管制物品。
二、案經台北縣警察局金山分局報請台灣士林地方法院檢察署檢察官偵查起訴。
    理    由
一、訊據上訴人即被告許安全固坦承於右揭時、地自不詳船舶上接駁扣案之畜產品至
    「協順利」號漁船，於入港時為警查獲，然矢口否認涉有走私犯行及犯意，辯稱
    ：渠在公海上因船上之漁網被不詳船名之船舶絞網，扣案物品為對方賠償之損失
    ，渠並未航行至中國大陸地區，該物品非大陸地區產品云云。
二、惟查八十六年四月五日中午十二時二十五分許，警員到場時，被告等正在卸貨，
    正好由漁船內搬上岸，尚未上貨車，進港時抽查，前面幾包是漁貨，後來才查到
    有牛肚，貨是以麻袋裝的，且疊得好好的，從外觀看不出來是私貨，有箱子的是
    紙箱，紙箱是澳洲的等情，業經證人即警員甲○○證述在卷，且有扣案之牛肚等
    物，及照片數張可考。被告固辯稱其漁船之漁網遭不明船舶所絞網，因而以上開
    物品充當賠償云云，然如該不明船舶果真與被告等人之漁船發生絞網事宜，被告
    竟未請求共同被告謝銘庚等人在發生絞網時，一同至甲板察看究竟，復未共同向
    對方索討賠償事宜，任令被告一人單獨與操外國語之對方周旋，且被告僅國中畢
    業，其能否單獨與外國船員完成索賠，已有可疑，是其所辯，已違常情。況共同
    被告謝銘庚於原審自承：該不明船舶比被告之船舶還大，人比被告等還多（原審
    卷三十五頁），以現行海上治安不良之情況，實難置信於責任不明之際，較大船
    舶會立即自願以扣案之畜產品抵充賠償。且該扣案之畜產品價值高達一百二十六
    萬八千一百二十一元，在雙方責任歸屬不明之情況下，該不明船舶何以願以價值
    不貲之產品賠償被告等漁網之損失，亦悖常情。參以被告等於返回磺港漁港時，
    並未主動向警方報繳該畜產品，而係為警方人員查獲，有金山分局磺港派出所抽
    檢紀錄表乙紙附卷可稽，並經證人甲○○於偵查時證述明確，且被告將漁貨置於
    艙前，以為掩蓋，益見被告等顯係畏罪心虛，否則何以未於返港後立即報警處理
    。扣案之牛筋一萬四千公斤、牛肚九千三百二十公斤、牛睪丸二十七公斤等物品
    ，雖外包裝未有中國大陸文字或圖案之標誌，惟其係以麻袋包裝，經送鑑定，認
    係大陸物品，且完稅價格為一百二十六萬八千一百二十一元，此有財政部基隆關
    稅局八十六年五月六日（）基普緝驗字第二九九０號函、財政部基隆關稅局八
    十七年一月八日基普緝字第八七一００二六０號函在卷可稽。復經本院向財政部
    關稅總局函查，該總局大陸物品鑑定委員會鑑定時，以：「該三項貨品加工技術
    不佳，牛肚外表的去脂層不夠徹底，牛筋殘留有脂肪，牛睪丸外層的莢膜未予以
    袪除，且包裝未予以規格化，非為一般屠宰場之產品，另亦無商品化的包裝標籤
    ，即屬於零星散裝品，本產品非自澳洲或其他出口牛肉產品國家（該等國家未將
    牛睪丸商品化出口），以交易方式與其加工層次而言，應為大陸貨品，．．．貨
    品均無出廠品牌及包裝，來源應非自工廠屠宰，國內牛筋、牛肚、牛睪丸屬管制
    進口貨品，國內價格好，與國外價差大，走私有利可圖，貨品來自大陸而非國產
    品或其他國家之產品」；「許安全等涉案牛筋、牛肚、牛睪丸貨樣，係經本總局
    所聘請之專家王忠恕先生及陳晉蒼先生依目測鑑定，該二位專家均為行政院農業
    委員會所推介之畜產品專家」；「本總局當時之大陸物品鑑定委員會係由行政院
    大陸委員會、行政院農業委員會、財政部關政司、經濟部國際貿易局、經濟部工
    業局、經濟部商業司、法務部調查局、台灣省警務處、台北市警察局、中華民國
    商業總會、及本局等十一個機關代表，共計十四位組成，採多數決，本案與會委
    員均無異議採專家意見鑑定該等貨樣為大陸物品」，有財政部關稅總局八十六年
    五月二日函附大陸物品鑑定委員會第三八二次會議審議表及八十九年十二月十八
    日台總局認字第八九二○○九一二號函各一份可參，該三項貨品即屬懲治走私條
    例公告管制物品項目中之丙項目之管制物品，無可置疑。又被告與共犯等既蓄意
    走私，且走私之貨品，亦非工廠產品，則部分產品以澳洲紙箱包裝，魚目混珠以
    逃避追查，合乎常情，貨品來源與包裝標示不一致，並不足為被告有利之認定。
    被告及共同被告謝銘庚、陳志雄、邱忠義於警訊及偵審中一致供稱查獲物品係在
    公海外國人賠償損害之物品，惟查被告等所供與事實不符，有如前述，被告所辯
    核屬卸責之詞，不足採信。本件事證明確，被告之犯行洵堪認定，應依法論科。
三、按自大陸淪陷區私運物品進入本國自由地區，其所私運之物品以管制物品論，除
    屬「懲治走私條例公告管制物品項目及其數額」表甲項及乙項之物品不限數額外
    ，其餘以私運一項或數項，其總額由海關比照緝獲時之完稅價格計算，超過新台
    幣十萬元或重量達一千公斤者，以管制進出口物品論，如單純私運匪偽物品（匪
    偽生產、製造、加工之物品）進口，而非自大陸地區私運管制物品進口者，雖其
    緝獲時之完稅價格超過十萬元，屬丙項管制物品，已據行政院七十九年三月三十
    日公告，自同年四月一日實施在案。查被告等私運進口之如附表所示之大陸畜產
    品，其完稅價格共計一百二十六萬八千一百二十一元，有前述財政部基隆關稅局
    函一紙在卷可證。被告與前開大陸船員有犯意聯絡，私運大陸地區物品入本國自
    由地區達一百餘萬元，依上揭管制物品項目及其數額丙項目之規定，應成立懲治
    走私條例第二條第一項之私運管制物品進口逾公告數額罪。公訴人認被告所為係
    犯懲治走私條例第三條第一項之罪嫌，尚有未洽，起訴法條應予變更。被告許安
    全與已判刑確定之共同被告謝銘庚、陳志雄、邱忠義等人及載運私貨之前開不詳
    船舶上之船員多人間，就上開之罪有犯意之聯絡，行為之分擔，均為共同正犯。
四、原審予以論科，固非無見，惟查（一）被告與不詳船舶在東經一一九．一０度、
    北緯二四．三０度之福建省深滬外海約三十浬處附近海面接駁物品，其交易地點
    固在我國十二浬領海及二十四浬鄰接區外，有內政部八十六年八月十四日台（
    ）內地字第八六八七六六八號函在卷。但該處海域距大陸地區之福建省深滬外海
    約三十浬，亦非屬大陸地區，顯係公海海域，即無相當事證足認被告違反規定航
    行至大陸地區，被告應未觸犯台灣地區與大陸地區人民關係條例第八十條第一項
    前段之船舶禁航大陸地區罪，原審認被告尚牽連犯此罪，尚屬無據。（二）被告
    僅單純在公海海面載運為管制物品之大陸畜產品逾公告數額，應論以懲治走私條
    例第二條第一項之私運管制物品進口逾公告數額罪，已如前述，原判決論以同條
    例第十二條之準私運管制物品罪，自有未合。被告上訴仍執陳詞，否認犯罪，固
    無理由，惟原判決此部分既有可議，即屬無可維持，仍應予以撤銷改判。爰審酌
    被告之素行、智識程度、犯罪動機、目的、手段、犯後態度等一切情狀，量處如
    主文第二項所示之刑。又被告前未曾受有期刑以上刑之宣告，有本院被告全國前
    案紀錄表一紙在卷足憑，被告經此起訴審判後應益知慎戒，信無再犯之虞，認本
    案刑之宣告，以暫不執行為適當，爰併諭知緩刑肆年，用勵自新。扣案之如附表
    所示之大陸畜產品，業經財政部基隆關稅局沒入，有該局第八六一三二四號處分
    書在卷可稽，不另為沒收之諭知。又「協順利」號漁船，雖係供犯罪所用之物，
    惟係屬案外人楊麗雲所有，有船舶登記證書一紙在卷可稽，非被告等所有，亦不
    予沒收，附此敘明。
據上論斷，應依刑事訴訟法第三百六十九條第一項前段、第三百六十四條、第二百九
十九條第一項前段、第三百條，懲治走私條例第二條第一項、第十一條，刑法第二十
八條、第七十四條第一款，判決如主文。
本案經檢察官沈世箴到庭執行職務。
中      華      民      國      九十      年      四      月    十八    日
                              臺灣高等法院刑事第二十一庭
                                  審判長法  官  葉  騰  瑞
                                        法  官  江  國  華
                                        法  官  莊  明  彰
右正本證明與原本無異。
如不服本判決應於收受送達後十日內向本院提出上訴書狀，其未敘述上訴之理由者並
得於提起上訴後十日內向本院補提理由書（均須按他造當事人之人數附繕本）。
                                        書記官  廖  嫣  雯
中      華      民      國      九十      年      四      月    十九    日
附錄：本判決論罪科刑法條全文
懲治走私條例第二條
私運管制物品進口、出口逾公告數額者，處七年以下有期徒刑，得併科新台幣二十萬
元以下罰。
以犯前項之罪為常業者，處三年以上十年以下有期徒刑，得併科新臺幣三十萬元以下
罰金。
第一項之未遂犯罰之。
第一項所稱管制物品及其數額，由行政院公告之。


司法院資訊處製作；財團法人民間司法改革基金會備份。
